【裁判字號】    97,訴,520
【裁判日期】    971021
【裁判案由】    損害賠償
【裁判全文】
臺灣士林地方法院民事判決               97年度訴字第520號
原      告  丙○○
法定代理人  乙○○
兼
法定代理人  甲○○
被      告  丁○○
上列當事人間損害賠償事件，本院於97年10月7 日言詞辯論終結
，判決如下：
    主  文
被告應給付原告丙○○新臺幣壹拾玖萬零玖拾捌元，應給付原告
甲○○新臺幣萬貳仟伍佰拾貳元，並均自民國九十七年一月
二十九日起至清償日止，按年息百分之五計算之利息。
訴訟費用各自負擔。
本判決得假執行。但被告如分別以新臺幣壹拾玖萬零玖拾捌元及
新臺幣萬貳仟伍佰拾貳元為原告丙○○或原告甲○○預供擔
保，各得免為假執行。
    事實及理由
一、原告起訴主張：被告於民國96年4 月14日上午7 時10分許，
    駕駛車牌號碼AG-6217 號自用小客車，在臺北市○○區○ 段
    387 巷與285 巷口處左轉彎時，疏忽撞及由原告甲○○所騎
    乘附載原告丙○○之車牌號碼CLT-990 號重型機車，致原告
    人車倒地，車損、衣毀、人傷。受損機車為原告甲○○所有
    ，其因此而支出機車修理費用新臺幣（以下同）10,750元（
    工資5,500 元、零件5,250 元）。又原告甲○○因此受有雙
    膝擦傷、左小腿擦傷、臀部挫傷、左下背瘀傷、頸部拉傷之
    傷害，須支出醫療費用7,350 元、看護費用2 千元及就醫所
    需交通費3,830 元。另原告甲○○衣物毀壞損失2 千元，受
    傷後2 個月無法工作，損失工作收入31,004元，且至今仍未
    完全復原，頸椎經常不適，右腿疼痛，不耐右側躺或側坐，
    更擔心來日提早退化，故求償精神上慰撫金10萬元，扣除已
    領取之強制汽車責任險保險金2,110 元，原告甲○○請求被
    告賠償154,824 元。至原告丙○○則受有右側脛骨骨折合併
    位移之傷害，為此已支出醫療費用27,294元、看護費用20,8
    96元、就醫及就學之交通費用計程車車資共13,560元。此外
    ，原告丙○○衣物毀壞損失2 千元，另將來仍需支出手術費
    用2 萬元（其中96年6 月6 日至7 月25日已實際支出3,954
    元）、整型費用20萬元。且原告丙○○至今仍無法跑跳劇烈
    運動，除久站疼痛外，洗澡輕撫傷腿也會痛，另傷疤影響至
    今，仍不穿短裙或短褲，心理已受創傷，故請求精神慰撫金
    50萬元，扣除已領取之強制汽車責任險保險金19,686元，請
    求被告賠償751,168 元（原告丙○○主張之事實理由迭經變
    更，最後主張損失及獲賠之金額，經加總及扣減為764,064
    元，但原告僅請求被告賠償751,168 元），為此，依法於本
    院聲明求為：被告應給付原告丙○○751,168 元，應給付原
    告甲○○154,824 元，及均自起訴狀繕本送達之翌日起至清
    償日止，按年息百分之5 計算之利息之判決，並願供擔保請
    求宣告假執行。
二、被告則以：原告當時因趕時間上學，行經該路段時速度極快
    ，經過該路口未減速而造成事故，故請求進一步鑑定肇事責
    任歸屬。而原告修理機車之費用應該要折舊。再原告甲○○
    稱其2 個月未能工作，並未提出醫師診斷證明，且所提之所
    得資料係95年度之資料，原告應提出96年度之所得資料。另
    原告丙○○之醫療費用，已由強制汽車責任險全數獲償，其
    再次手術費用、整形費用及醫療保健費用之請求，均無醫療
    院所之證明資料，且原告請求之慰撫金未見舉證等語置辯，
    故請求駁回原告之訴及假執行之聲請，且如受不利益之判決
    ，願供擔保請求宣告免予假執行。
三、按因故意或過失，不法侵害他人之權利者，負損害賠償責任
    ；又汽車、機車或其他非依軌道行駛之動力車輛，在使用中
    加損害於他人者，駕駛人應賠償因此所生之損害，民法第18
    4 條第1 項前段、第191 條之2 前段定有明文。本件原告主
    張被告於96年4 月14日上午7 時10分許，駕駛車牌號碼AG-6
    217 號自用小客車，在臺北市○○區○ 段387 巷與285 巷口
    處左轉彎時，疏忽撞及由原告甲○○所騎乘附載原告丙○○
    之車牌號碼CLT-990 號重型機車，致原告人車倒地，且車損
    、衣毀、人傷。原告甲○○因此受有雙膝擦傷、左小腿擦傷
    、臀部挫傷、左下背瘀傷、頸部拉傷之傷害。原告丙○○則
    受有右側脛骨骨折合併位移之傷害等情，此為被告所不爭執
    ，並經本院依職權調取本院96年度交簡字第494 號刑事案件
    卷宗全卷核閱屬實，堪信為真實。被告因使用汽車，加損害
    於原告，過失不法侵害原告之身體、並毀及衣物及機車，依
    照前揭說明，自應對原告負損害賠償之責。
四、原告二人得請求之金額說明並計算如下：
  (一)增加生活上之需要及喪失勞動力部分：
    (1)法律依據：
      民法第193 條第1 項規定「不法侵害他人之身體或健康者
      ，對於被害人因此喪失或減少勞動能力或增加生活上之需
      要時，應負損害賠償責任」。
    (2)原告丙○○增加生活上之需要47,784元：
      醫療費用部分22,688元：
        １原告丙○○主張起訴前已支付之醫療費用18,734元，
          業據提出與所述相符之診斷證明書、醫療費用收據、
          醫藥費收據（以上均為影本，見本院卷第20至31頁）
          ，並為被告所不爭執，此部分原告丙○○之請求，應
          屬有據。
        ２原告丙○○主張其因本件車禍受傷，購買負離子護具
          需費8,560 元云云，雖提出該產品之圖片並於旁側自
          書說明（見本院96年度交附民字【下稱附民卷】第20
          5 號卷第20頁），惟未見提出該產品之購買支出收據
          。此外，亦乏客觀證據證明確因本件車禍受傷而必要
          購買使用，原告丙○○此部分之請求，難認有據。
        ３原告丙○○主張其將來手術費用為2 萬元部分（即拔
          釘手術），僅據其提出實際支出金額為3,954 元之醫
          療費用收據及診斷證明書為證（以上均為影本，見本
          院卷第89至93頁），其餘則未舉證其說，其此部分原
          告丙○○之請求於3,954 元之範圍內，應屬有據，逾
          此部分，則非有據。
        ４原告丙○○主張其因腳部受傷須整型，預估花費20萬
          元部分，未據提出證據證明整型之必要性，亦無證據
          證明整型之花費數額為20萬元，其此部分之請求，亦
          非有據。
        ５原告丙○○得向被告請求之醫療費用合計為22,688元
          （18734+3954=22688） 。
      交通費支出4,200元：
        １原告丙○○主張其因本件車禍就醫至三軍總醫院（以
          下簡稱三總）就醫7 次，其中4 次自家中往返，單程
          計程車資為130 元，其中3 次自南湖高中往返，單程
          計程車資為110 元，自家中至仁安中醫就醫5 次，單
          程車資250 元，業據其提出計程車車資證明、計程車
          收據為證（以上均為影本，見本院卷第88頁），被告
          就此亦不爭執，依此計算原告丙○○4 次自家中往返
          三總就醫交通費為1,040 元（4X130X2=1040）；3 次
          自南湖高中往返三總就醫交通費為660 元（3X110X2=
          660） ；5 次自家中往返仁安中醫交通費為2,500 元
          （5X250X2=2500），此部分合計支出交通費用4,200
          元，應由被告賠償。
        ２原告丙○○主張其因車禍受傷，96年4 月23日至6 月
          8 日須搭乘計程車上下學，合計35天，每次單程支出
          計程車車資180 元或175 元，共花費12,250元云云，
          雖據其提出計程車專用收據影本2 張為證。惟被告否
          認原告有此部分支出。本院認為：依原告丙○○所舉
          前述證據，用於證明其為上下學往返而搭乘計程車，
          共計35日一節，因所提收據未載搭乘者之姓名，且亦
          未明確記載搭乘之時間及時段，無從判斷是否確為原
          告丙○○所搭乘，亦不能正確判斷是否屬上下課之時
          段搭乘，其證據證明力稍嫌薄弱。且縱使認定原告丙
          ○○確於上述時間為上下學而搭乘計程車，但此畢竟
          屬原告丙○○上、下學而支出之交通費，並非因受傷
          就醫而支出，難認與車禍受傷具有相當之因果關係，
          是原告丙○○此部分請求被告賠償，並非有據。
        ３原告丙○○於自96年4 月18日自三總出院返家，自承
          係由家人接送，未搭乘計程車，並同意不請求（見本
          院卷第83頁），被告就此即已毋庸賠償。
        ４原告丙○○請求被告賠償交通費17,390元，在前開4,
          200 元之範圍內，並非無據，逾此部分，則無依據。
      看護費用20,896元：
        原告丙○○主張其因本件車禍住院4 天，其中2 天僱請
        看護支出看護費用4 千元，其餘2 天由親屬照顧，應依
        勞工最低基本工資之2 天薪資，核算其住院由親屬照顧
        之看護費用。另原告丙○○出院後1 個月內須24小時有
        人照護，此部分係由家人照護，亦應依勞工最低基本工
        資核算1 個月之薪資為看護費，故共請求20,896元之看
        護費用等情，業經原告丙○○提出看護費代收轉付收據
        及診斷證明書影本為證（見本院卷第39頁、第66頁），
        原告丙○○僱請看護支出之4 千元得向被告請求賠償甚
        為明確，其未僱請看護，改由家人照顧，雖無實際支出
        ，但此原告丙○○家屬之勞費，利益不應歸屬被告，至
        其得請求之數額，考量實施照護之人，並無專業照護能
        力，是原告丙○○主張依行政院勞工委員會所公布當時
        之每月勞工最低基本工資15,840元，核算1 個月又2 日
        之看護費，即屬合理，而被告就此亦不爭執，原告丙○
        ○此部分請求，自屬有據。
    (3)原告甲○○增加生活上之需要8,550元：
      醫療費用7,350元：
        原告甲○○主張其因本件車禍支出醫療費用7,350 元，
        業據提出與所述相符之醫療費用收據、診斷證明書、醫
        療費收據為證（見本院卷第32至36頁），並為被告所不
        爭執，堪予認定，原告甲○○此部分請求，非無依據。
      交通費用1,200元：
        １原告甲○○自家中前往仁安中醫就診6 次，其中1 次
          單獨往返，單程250 元，往返500 元，另原告甲○○
          自家中前往新店慈濟醫院就診，單程車資350 元，往
          返車資700 元，此據原告甲○○提出計程車收據及計
          程車車資證明影本為證（見本院卷第88頁），被告亦
          不爭執，原告甲○○此部分請求，核屬有據。
        ２原告甲○○自家中前往仁安中醫就診6 次，其中5 次
          係與原告丙○○共乘計程車，應不得重複請求被告賠
          償。
        ３原告甲○○就其自96年4 月14日自三總出院返家，自
          承係由家人接送，未搭乘計程車，並同意不請求（見
          本院卷第83頁），被告就此已毋庸賠償。
        ４原告甲○○主張因家人為探視住院者，在三總停車場
          共支出停車費740 元云云，既乏證據證明由原告甲○
          ○支出，且探病者或可搭乘大眾運輸工具前往，即無
          停車費支出之必要，是縱認所主張屬實，亦難認此部
          分屬必要之支出，自不得請求被告賠償。
        ５原告甲○○必要之交通費支出經核算為1,200 元（50
          0+700=1200）
    (4)原告甲○○喪失勞動力而損失工作收入2,067元：
      原告甲○○從事直銷事業，94年12月至95年11月收入為
        186,023 元，此有各類所得扣繳暨免扣繳憑單影本在卷
        可證（見附民卷第23頁），其因本件車禍於96年4 月14
        日接受治療，並宜休養3 日，有診斷證明書附卷可查（
        見本院卷第33頁），堪認原告甲○○確因本次車禍有短
        暫喪失勞動能力情事，加計96年4 月14日發生車禍當日
        必無法工作，原告甲○○即有4 日喪失勞動力。再由原
        告甲○○提出之95年12月至96年11月各類所得扣繳暨免
        扣繳憑單影本觀之（見本院卷第59頁），其翌年之所得
        數額已減為116,771 元，堪認其於車禍後，工作收入確
        有減少之情形。再參酌原告甲○○95年全年收入水準，
        其工作4 日之工作收入應為2,067 元（186023÷12÷30
        X4=2067 ，元以下四捨五入），是原告甲○○因本件車
        禍，所受工作收入損失應為2,067 元。
      至原告甲○○主張其2 個月不能工作云云，為被告所否
        認，且超過前開4 日部分，並未舉證以實其說，其此部
        分超過2,067 元之請求，自非有據。
  (二)精神慰撫金部分：
    (1)法律依據：民法第195 條第1 項前段規定「不法侵害他人
      之身體、健康、名譽、自由、信用、隱私、貞操，或不法
      侵害其他人格法益而情節重大者，被害人雖非財產上之損
      害，亦得請求賠償相當之金額」。
    (2)原告丙○○可請求16萬元精神慰撫金：
      原告為學生，現在學中，存款大約有20萬元，未曾工作。
      被告為大學畢業，曾在天母開一家小型的平價日本料理，
      嗣經停業，停業之前店已負債，曾為經營向合作金庫貸款
      ，現仍負債80餘萬元，名下沒有不動產，有一部15年的TO
      YOTA汽車，有一部機車，為兩造所不爭執。本院衡量兩造
      之學經歷、資力及經濟狀況等，並審酌原告丙○○因本件
      車禍受傷，須不斷門診及接受手術及其年紀、性別、受傷
      之程度等情形，認原告主張精神慰撫金50萬元略嫌過高，
      應予核減至16萬元，較為合理。
    (3)原告甲○○得請求16,000元精神慰撫金：
      原告甲○○專科畢業，為家庭主婦，平常兼職做直銷，收
      入不穩定，名下有一部汽車，沒有不動產，存款約有300
      萬元。被告為大學畢業，曾在天母開一家小型的平價日本
      料理，嗣經停業，停業之前店已負債，曾為經營向合作金
      庫貸款，現仍負債80餘萬元，名下沒有不動產，有一部15
      年的TOYOTA汽車，有一部機車，為兩造所不爭執。本院衡
      量兩造之學、經歷、資力及經濟狀況，並審酌原告甲○○
      本件車禍受傷，須門診治療及其受傷之程度等情形，認原
      告主張精神慰撫金10萬元略嫌過高，應予核減至16,000元
      較為合理。
  (三)物之毀損部分：
    (1)法律依據：民法第196 條規定「不法毀損他人之物者，被
      害人得請求賠償其物因毀損所減少之價額」。
    (2)原告2 人之衣物毀損各2 千元：
      原告2 人主張其因本次車禍致衣物毀壞不能使用，各損失
      2 千元一節，核與常理無違，且為被告所不爭執，原告2
      人各請求被告賠償2 千元，並非無據。
    (3)原告甲○○得請求被告賠償機車修理費用6,025元：
      原告甲○○主張修車費10,750元，被告對此項目之損害不
      爭執，並有免用統一發票收據及估價單影本可考（見本院
      卷第65頁），經核其品名細目，除其中5,500 元為工資外
      ，餘為零件等費用5,250 元（00000-0000=5250） 。又系
      爭機車出廠日期為92年8 月，原告甲○○購買時係新車，
      而本件係於96年4 月14日肇事，則系爭機車自出廠迄肇事
      已逾3 年，零件自有折舊，是零件更新部分仍應扣除折舊
      。依行政院公布之固定資產耐用年限數表，機車之耐用年
      數應為3 年，則系爭機車已逾耐用年限，原告甲○○所支
      出修理費之零件部分應扣除折舊10分之9 ，僅得請求殘值
      525 元（計算式：5250×0.1= 525），至於工資5,500 元
      部分無折舊問題，是原告甲○○請求被告賠償機車之修理
      費用在6,025 元範圍內之（52 5+5500=6025）範圍內，為
      有理由，逾此之請求，則屬無據。
  (四)被告抗辯過失相抵，並無依據：
    (1)按損害之發生或擴大，被害人與有過失者，法院得減輕賠
      償金額，或免除之，民法第217 條第1 項固有明文。惟須
      損害發生或大，被害人與有過失者，始得減輕賠償金額，
      或免除之。
    (2)本件被告抗辯原告車禍當時為趕上課，車速很快云云，為
      原告2 人所否認。本院細察車禍現場圖及現場照片，認本
      件被告係轉彎車，左轉彎時未讓直行之原告甲○○先行而
      肇事，並無證據資料足證被告抗辯原告甲○○速度極快一
      節為真。而本件肇事責任之歸屬，經被告聲請本院送請臺
      北市交通事件裁決所為鑑定，亦認原告甲○○並無肇事因
      素（見本院卷第71頁），是被告抗辯原告亦有過失，並非
      可採，自無前揭過失相抵規定之適用。
  (五)小結：原告丙○○得向被告請求之金額合計為209,784 元（
    47784+2000+160000=209784），扣除雙方不爭執原告丙○○
    已領取之強制汽車責任險保險金19,686元，被告尚應給付原
    告丙○○190,098 元（000000-00000=190098） 。另原告甲
    ○○得向被告請求之金額為34,642元（8550+2067+16000+20
    00+6025=34642） ，扣除雙方不爭執原告甲○○已領取之強
    制汽車責任險保險金2,110 元，被告尚應給付原告32,532元
    （00000-0000=32532）。
五、綜上所述，原告2 人分別請求被告賠償之金額，關於原告丙
    ○○部分，於190,098 元之範圍內，關於原告甲○○於32,5
    32元之範圍內，及均自本件起訴狀繕本送達之翌日（即97年
    1 月29日）至清償日止，按年息百分之5 計算之利息，為有
    理由，應予准許，逾此部分則均屬無據，應予駁回。
六、本件命分別被告給付原告2 人之金額，均未逾50萬元，應依
    職權宣告假執行。而原告陳明願供擔保，聲請宣告假執行，
    應認係促請本院為之，毋庸予以准駁。至被告陳明願供擔保
    ，聲請宣告免為假執行，則核無不合，爰酌定相當擔保金額
    准許之。
七、本件事證已臻明確，兩造其餘攻擊、防禦方法，核與結論之
    判斷不生影響，爰不一一論述，附此敘明。
八、據上論結，原告之訴一部為有理由、一部為無理由，依民事
    訴訟法第79條、第389 條第1 項第5 款、第392 條，判決如
    主文。
中    華    民    國    97    年    10    月    21    日
                  民事第一庭法  官  周群翔
以上正本係照原本作成。
如對本判決上訴須於判決送達後20日內向本院提出上訴狀。
中    華    民    國    97    年    10    月    23    日
                            書記官  阮弘毅


司法院資訊處製作；財團法人民間司法改革基金會備份。
